---
title: "Telefon Seçiminde Özellikler ve Fiyat Skalası"
author: 
  - Göksu Vatansever[^1]
bibliography: ../bibliography/biblio.bib
csl: ../csl/apa-tr.csl
header-includes:
  - \usepackage{polyglossia}
  - \setmainlanguage{turkish}
  - \usepackage{booktabs}
  - \usepackage{caption} 
  - \captionsetup[table]{skip=10pt}
output:
  bookdown::pdf_document2:
    fig_caption: yes
    fig_height: 3
    fig_width: 4
    keep_tex: no
    latex_engine: xelatex
    number_sections: yes
    toc: no
geometry: margin=1in
link-citations: yes
urlcolor: blue
fontsize: 12pt
biblio-style: apalike
abstract: |
    Mobil telefon pazarı, son yıllarda büyük bir ivme kazanmış ve hızla büyümeye devam etmektedir. Tüketici talepleri değişirken, telefon üreticileri rekabetçi bir ortamda farklılaşmak için sürekli olarak yeni özellikler sunmaktadır. Bu nedenle, telefon özellikleri ile fiyatlar arasındaki ilişkiyi anlamak ve analiz etmek, tüketicilere doğru ürünü seçme konusunda rehberlik etmek ve şirketlerin rekabet avantajı elde etmelerine yardımcı olmak açısından büyük bir önem taşımaktadır.Bu çalışmada, telefon özellikleri ile fiyatlar arasındaki ilişkiyi araştırmayı amaçladık. İlk olarak, önemli telefon özelliklerini belirleyip sınıflandırdık. Bu özellikler arasında işletim sistemi, işlemci hızı, RAM kapasitesi, depolama alanı, kamera çözünürlüğü, batarya ömrü ve ekran boyutu gibi faktörler yer almaktadır. Ardından, farklı fiyat aralıklarında bulunan telefonları analiz ettik.Araştırmamız için geniş bir veri seti kullandık ve istatistiksel analizler gerçekleştirdik. Özelliklerin fiyat üzerindeki etkisini inceledik ve çeşitli grafikler ve istatistiklerle sonuçlarımızı görselleştirdik. Örneğin, yüksek kamera çözünürlüğüne sahip telefonların genellikle daha yüksek fiyatlarla satıldığını tespit ettik. Benzer şekilde, daha fazla depolama alanına sahip telefonlar da genellikle daha pahalıdır. Analizlerimiz, telefon özelliklerinin fiyat üzerinde önemli bir etkisi olduğunu doğruladı.

---
```{r setup, include=FALSE}
knitr::opts_chunk$set(cache = FALSE, echo = TRUE, message = FALSE, warning = FALSE)
```



[^1]: 18080112, [Github Repo](https://github.com/goksu-V/but.git)



# Giriş
Telefon özellikleri ve fiyat analizi, günümüzde mobil telefon pazarındaki hızlı değişim ve rekabet ortamının bir sonucudur. Mobil teknolojinin sürekli ilerlemesiyle birlikte, tüketicilerin telefon seçiminde daha bilinçli ve kapsamlı bir karar verme süreci geçirmeleri gerekmektedir. Bu noktada, telefon özellikleri ve fiyatları arasındaki ilişkiyi anlamak, hem tüketicilere doğru ürünü seçme konusunda rehberlik etmek hem de telefon üreticilerinin rekabet avantajı elde etmelerine katkı sağlamak açısından büyük bir önem taşımaktadır. Telefon özellikleri, günümüzde pek çok çeşitlilik göstermektedir. İşletim sistemleri, işlemci hızı, RAM kapasitesi, depolama alanı, kamera kalitesi, batarya ömrü, ekran boyutu gibi faktörler, tüketicilerin telefon seçiminde dikkate aldıkları temel özellikler arasında yer almaktadır. Her bir özellik, telefonun kullanım deneyimini etkileyen önemli bir faktördür. Örneğin, yüksek kamera çözünürlüğüne sahip bir telefon, daha kaliteli fotoğraf ve video çekme imkanı sunarken, daha fazla depolama alanı, kullanıcılara daha geniş bir veri depolama kapasitesi sağlamaktadır. Bu özelliklerin her birinin, tüketiciler üzerinde farklı bir değere sahip olduğu bilinmektedir. Fiyat ise, tüketicilerin telefon seçiminde en önemli faktörlerden biridir. Her bütçeye uygun telefon modelleri bulunmasına rağmen, fiyatlar genellikle telefonun özelliklerine ve markasına bağlı olarak değişiklik göstermektedir. Telefon üreticileri, rekabetçi bir ortamda tüketicilerin taleplerini karşılamak ve farklı pazar segmentlerine hitap etmek amacıyla farklı fiyat aralıklarında çeşitli modeller sunmaktadır. Bu noktada, telefon özellikleri ve fiyatları arasındaki ilişkinin analiz edilmesi, tüketicilere bütçelerine uygun en iyi telefonu seçme konusunda yardımcı olmaktadır. Bu veri seti analizi, telefon özelliklerinin fiyat üzerindeki etkisini ve tüketicilerin hangi özellikleri daha değerli gördüklerini belirlemeyi amaçlamaktadır. Elde edilen bulgular, tüketicilere doğru ürün seçiminde rehberlik etmek için değerli bir kaynak sağlayacaktır. Aynı zamanda, telefon üreticilerine de pazar taleplerini daha iyi anlama ve fiyatlandırma stratejilerini geliştirme konusunda yol gösterici olacaktır. Telefon özellikleri ve fiyat analizi, mobil telefon pazarındaki rekabetin artmasıyla birlikte giderek daha önemli hale gelmekte ve tüketicilerin telefon seçiminde bilinçli kararlar vermelerine yardımcı olmaktadır.

## Çalışmanın Amacı
Bu çalışmanın temel amacı, telefon özellikleri ve fiyatları arasındaki ilişkiyi analiz etmek ve tüketicilere doğru telefon seçimi konusunda rehberlik etmektir. Mobil telefon pazarı giderek rekabetçi bir hale gelirken, tüketicilerin doğru seçimi yapabilmesi için objektif verilere dayalı bilgilere ihtiyaç duymaktadır. Bu çalışmada kullanılan veri seti, farklı telefon modellerinin çeşitli özelliklerini ve fiyatlarını içermektedir. Telefon özellikleri, işletim sistemi, kamera kalitesi, depolama kapasitesi, batarya ömrü gibi faktörleri içermektedir. Fiyat ise, tüketicilerin bütçeleriyle uyumlu telefon seçimi yapabilmesi için önemli bir kriterdir. Veri setinin analizi, telefon özelliklerinin fiyat üzerindeki etkisini ve tüketicilerin hangi özellikleri daha değerli gördüğünü anlamamızı sağlayacaktır. Bu analiz sonuçları, tüketicilere doğru telefon seçiminde yol gösterici olacaktır. Örneğin, kullanıcılar yüksek kamera çözünürlüğüne veya geniş depolama alanına daha fazla önem veriyorsa, bu analiz sonuçlarına dayanarak daha uygun bir telefon seçimi yapabileceklerdir. Ayrıca, telefon üreticileri için de bu analiz sonuçları değerli bir kaynak olacaktır. Rekabetçi bir pazarda, tüketicilerin taleplerini ve tercihlerini anlamak önemlidir. Analiz sonuçları, üreticilere pazarda talep gören özellikleri belirlemeleri ve fiyatlandırma stratejilerini optimize etmeleri konusunda rehberlik edecektir. Bu çalışmanın amacı, tüketicilere doğru telefon seçimi konusunda bilgi sağlamak ve telefon üreticilerine rekabet avantajı sağlamak için telefon özellikleri ve fiyatları arasındaki ilişkiyi anlamaktır. Veri analiziyle elde edilen bulgular, pazarda doğru kararlar verilmesini destekleyerek, hem tüketicilere hem de telefon üreticilerine değerli bilgiler sunacaktır.

## Literatür 
@kimzan2015tuketicilerin
@izmir2ozelliklerine
@efendiouglu4cep
@shahzad2013investigating
@kim2018measuring

Bu makaleler cep telefonu satın alma kararıyla ilgili faktörleri ve tüketicilerin tercihlerini araştırmaktadır. Kimzan'ın çalışması, içsel referans fiyat seçiminin tüketicilerin satın alma kararlarını nasıl etkilediğini incelemekte, İzmir'in makalesi ise cep telefonu tercihinde uygulama kategorisi seçimiyle ilişkisini araştırmaktadır. Efendioğlu, Mutlu ve Durmaz'ın çalışması, Y kuşağı tüketicilerin cep telefonu satın alma kararında markanın etkisini ele almaktadır. Shahzad ve Rohi'nin araştırması, Peshawar'daki özel üniversite öğrencileri arasında mobil telefon marka tercihini etkileyen faktörleri incelemektedir. Son olarak, Kim'in çalışması, mobil telefon özellikleri için ödeme yapma isteğini ölçen çoklu bölge bir araştırmadır. Bu makaleler, cep telefonu satın alma kararlarını etkileyen faktörler hakkında bilgi sağlamakta ve tüketicilerin tercihlerini anlamaya yönelik araştırmalara odaklanmaktadır.

# Veri

```{r echo=FALSE, results='asis'}
library(xtable) 
# devtools::install_github("emraher/summarytools")
library(summarytools)
st_options(lang = "tr")
ds%>%
  select("Agirlik","Uzunluk","Genislik","EkranBoyutu","KameraSayisi","SimKarti","Ram","Fiyat")%>% 
  descr(stats = c("mean", "sd", "min", "med", "max"), transpose = TRUE)%>% 
  xtable(caption = "Özet İstatistikler",
         label = "tab:ozet",
         align = c("l", "c", "c", "c", "c", "c"))%>% 
  print(booktabs = TRUE, comment = FALSE, caption.placement="top")
```

```{r}
library(tidyverse)
library(here)
ds <- read_csv(here("../data/ds.csv"))
```

Rmd dosyasında kod bloklarının bazılarında kod seçeneklerinin düzenlendiğine dikkat edin. 

```{r, echo=FALSE}
library(xtable) 
# devtools::install_github("emraher/summarytools")
library(summarytools)
st_options(lang = "tr")
```

`echo=FALSE` seçeneği ile kodların türetilen pdf dosyasında görünmesini engelleyin ve sonuçlarınızı tablo halinde rapor edin.

```{r results='asis', echo=FALSE}
survey %>%
  select("sex", "credits", "handedness", "height", "handspan") %>% 
  descr(stats = c("mean", "sd", "min", "med", "max"), transpose = TRUE) %>% 
  xtable(caption = "Özet İstatistikler",
         label = "tab:ozet",
         align = c("l", "c", "c", "c", "c", "c")) %>% 
  print(booktabs = TRUE, comment = FALSE, caption.placement = "top")
```


# Yöntem ve Veri Analizi
Bu bölümde veri setindeki bilgileri kullanarak çalışmanın amacına ulaşmak için kullanılacak yöntemleri açıklayın. Derste işlenen/işlenecek olan analiz yöntemlerinden (Hipotez testleri ve korelasyon analizi gibi) çalışmanın amacına ve veri setine uygun olanlar bu bölümde kullanılmalıdır. [@newbold:2003; @ozsoy:2010; @ozsoy:2014]

Örneğin, regresyon analizi gerçekleştiriyorsanız tahmin ettiğiniz denklemi bu bölümde tartışınız. Denklemlerinizi ve matematiksel ifadeleri $LaTeX$ kullanarak yazınız.

$$
Y_t = \beta_0 + \beta_N N_t + \beta_P P_t + \beta_I I_t + \varepsilon_t
$$

Bu bölümde analize ilişkin farklı tablolar ve grafiklere yer verilmelidir. Çalışmanıza uygun biçimde histogram, nokta grafiği (Şekil \@ref(fig:plot) gibi), kutu grafiği, vb. grafikleri bu bölüme ekleyiniz. Şekillerinize de gerekli göndermeleri bir önceki cümlede gösterildiği gibi yapınız.


```{r plot, fig.align='center', fig.cap='Muhteşem Bir Grafik'}
survey %>% 
  ggplot(aes(x = handedness, y = handspan)) +
  geom_point() +
  geom_smooth() +
  scale_x_continuous("Handedness") + 
  scale_y_continuous("Handspan")
```


# Sonuç
Bu bölümde çalışmanızın sonuçlarını özetleyiniz. Sonuçlarınızın başlangıçta belirlediğiniz araştırma sorusuna ne derece cevap verdiğini ve ileride bu çalışmanın nasıl geliştirilebileceğini tartışınız.

**Kaynakça bölümü Rmarkdown tarafından otomatik olarak oluşturulmaktadır. Taslak dosyada Kaynakça kısmında herhangi bir değişikliğe gerek yoktur.** 

**_Taslakta bu cümleden sonra yer alan hiçbir şey silinmemelidir._**

\newpage
# Kaynakça {#references}
<div id="refs"></div>

